臺灣新竹地方法院刑事判決                              九十年度訴字第六九號
    公  訴  人  臺灣新竹地方法院檢察署檢察官
    被      告  甲○○
    選任辯護人  徐國楨
                曾能煜
右列被告因違反廢棄物清理法等案件，經檢察官提起公訴（八十九年度偵字第三八三
八號）及移送併案審理（九十年度偵字第五八０號、九十年度偵字第七二０四號），
本院判決如左：
    主  文
甲○○未經主管機關許可，提供土地堆置廢棄物，處有期徒刑壹年陸月，緩刑參年，
緩刑期內付保護管束。
    事  實
一、甲○○係坐落新竹縣寶山鄉○○○段四二０之一、四二０之三、四二０之四、四
    二八、四二０之五、四二０之十二、六三五地號七筆土地之所有權人之一。其明
    知上開四二０之一、四二０之三、四二０之四地號三筆土地，係經新竹縣政府編
    定為山坡地保育區農收用地，不得作為堆置、回填廢棄物或其他用途使用，竟自
    民國八十八年一月五日起，以其所有ＲＤ－三六六號大貨車、每台車新台幣（下
    同）一千四百五十元至二千六百元不等之代價，載運一般廢棄物及事業廢棄物，
    違反非都市土地管制分區使用管制而傾倒上開廢棄物於上開三筆土地上，嗣新竹
    縣寶山鄉公所查獲後，經新竹縣政府於八十九年四月十一日以八九府地用字第三
    七八四０號函通知甲○○裁處六萬元之罰鍰及限期於文到十五日內變更土地為編
    定之使用，詎甲○○於收受上開函文後，仍未於期限內，回復上開土地原編定之
    使用。又甲○○亦明知其未就廢棄物之貯存、清除或處理，依法向地方主管機關
    申請核發許可證或核備文件，亦未經主管機關之許可，而於八十八年七月十四日
    起，以每台車一千四百五十元至二千六百元不等之代價，駕駛其所有上開大貨車
    多次自新竹縣、市之工地載運建築工地等處之事業廢棄物及一般廢棄物，至其所
    有上開七筆土地上堆置，並加以回填。並曾於九十年一月十三日以日薪六千元之
    報酬雇請鄭民象（違反廢棄物清理法部分業經另案判決確定）於上開六二八地號
    土地將其所堆置之事業廢棄物加以覆土回填。分別經新竹縣環境保護局稽查人員
    分別於八十八年十一月二日、八十九年二月十六日、八十九年五月二十九日、九
    十年八月三十日在上址查獲。
二、案經新竹縣環境保護局報請臺灣新竹地方法院檢察署檢察官偵查起訴及移送併案
    審理。
    理  由
一、訊據被告甲○○對於右揭犯罪事實，迭於偵查及本院審理時坦承不諱，並有新竹
    縣八十九年十月十一日八十府地用字第一四八七三一號函、八十九年四月十一日
    八九府地用字第三七四八０號函、八十九年十一月二十一日八九府地用字第一七
    ０九四二號函暨現場照片二幀、掛號郵件回執一件、土地登記簿謄本七份、新竹
    縣環境保護局八十九年五月二十九日廢棄物稽查工作紀錄表暨現場照片六張、新
    竹縣寶山鄉公所違規使用山坡地查報表暨現場照片影本二幀、違反廢棄物清理法
    案件處分通知單三紙、新竹縣環境保護局八十九年二月十六日棄物稽查工作紀錄
    表暨現場照片三幀、新竹縣環境保護局八十八年十一月二日廢棄物稽查工作紀錄
    表暨現場照片六幀、新竹縣寶山鄉公所八十八年一月十八日寶鄉收字第０五三三
    號函稿、新竹縣環境保護局九十年八月三十日廢棄物稽查工作紀錄表、新竹縣環
    境保護局函文暨處分書，並經檢察官於九十年十二月二十一日至現場履勘，製有
    履勘現場筆錄、現場照片十幀，及請會同履勘之新竹縣竹東地政事務所地政人員
    測繪堆置廢棄物之土地面積，有複成果圖附於九十年度偵字第七二０四號偵查卷
    第四十八頁可稽，並經證人即新竹縣山鄉公所課員溫碧汀於偵查中證稱，八十七
    年開始取締被告傾倒廢棄物，他傾倒有建築廢棄物及一般廢棄物等語（見八十九
    年度偵字第三八三八號偵查卷第三十九頁反面）；另證人即新竹縣環保局稽查人
    員王冠娟於本院調查時亦證稱，九十年八月三十日因有接受民眾報案說有新的廢
    棄物倒在現場，所以會同寶山鄉公所清潔隊隊長到現場作稽查工作，現場出入口
    處有鐵鏈圍住，進去後看到駁坎那邊有倒新的廢棄物，當時有看到一般廢棄物、
    塑膠袋等等。廢棄物上有覆蓋部分泥土等語（見本院九十一年二月十九日訊問筆
    錄），足認被告自白與事實相符，本件事證明確，被告犯行，應堪認定。
二、被告違反區域畫法第十五條第一項所為使用編定，經新竹縣政府限期恢復原狀，
    仍未遵新竹縣政府依同法第二十一條規定，限期將上開四二０之一、四二０之三
    、四二０之四地號土地回復原狀，核其此部分所為，係犯區域計畫法第二十二條
    未依限變更土地使用罪。又被告雖於八十八年一月五日起即有違反區域計畫法之
    犯行，惟新竹縣政府係於八十九年四月十一日始依區計畫法第二十一條之規定，
    發文裁處被告六萬元之罰鍰及限期令被告變更土地使用，應於其未遵期變更使用
    時，犯罪始完成而得依同法第二十二條之規定處斷，是雖區域計畫法業於八十九
    年一月二十六日修正，並自同年月二十八日生效，惟依上開說明，被告犯罪行為
    乃係於修法後始完成，故並無新舊法比較之問題，附此敘明。查被告行為後，廢
    棄物清理法已於九十年十月二十四日修正公布，同年月二十六日生效，該法修正
    後第四十六條第一項第三款、第四款之罰則與修正前同法相同構成要件之第二十
    二條第三款、第四款規定比較結果，因上開法條併科罰金部分，修正後罰則改以
    新臺幣為單位，二者輕重相同，依刑法第二條第一項前段，應適用裁判時之新法
    。又廢棄物清理法修正後有關公民營廢棄物除處理機構之管理及有關處罰，業已
    分別修正為第四十一條、第四十五條、第四十六條，其違反第四十六條情形之一
    者，處一年以上五年以下有期徒刑，得併科新臺幣三百萬元以下罰金。惟依被告
    行為時法有關公民廢棄物清除、處理機構經營廢棄物之貯存、清除或處理業務，
    應列明專業技術人員與貯存、清除、處理之工具、方法設備及場所，向地方主管
    機關申請核發許可證。但從事有害事業廢棄物之貯存、清除或處理者，地方主管
    機關應先報請中央主管機關核准，始得發給許可證，廢棄物清理法第二十條定有
    明文。而未依同法第二十條規定領有廢棄物清除、處理許可證或核備文件，從事
    廢棄物貯存、清除、處理者，處一年以上五年以下有期徒刑，得併科一百萬元以
    下罰金，同法第二十二條第二項第四款定有明文。該款所謂「未依第二十條規定
    領有廢棄物貯存、清除、處理者」，依其文義，除未領有上開許可證之「公、民
    營廢棄物清除、處理機構外」，當然包括原本即未具申請資格，不可能取得該項
    許可證或核備文件之「非公、民營廢棄物清除、處理機構」之自然人。苟任何人
    自然人或法人未以公、民營機構之經營型態向地方主管機關申請核發許可證，即
    擅自從事廢棄物之貯存、清除或處理等行為，自仍應依同法第二十二條第二項第
    四款規定論處。是被告未經主管機關許可亦未領有核備文件，提供其所有之土地
    ，自行載運一般廢棄物及事業廢棄物傾倒於上開土地上，並加以回填，係違反修
    正後廢棄物清理法第四十六條第一項第三款未經主管機關許可，提供土地堆置、
    回填廢棄物罪及因未依修正後第同法第四十一條第一項未領有廢棄物清除、處理
    許可證或核備文件，從事廢棄物清除、處理罪。其多次未領有廢棄物清除、處理
    之許可證或核備文件，而從事廢棄物之清除及處理之犯行，時間緊接，方法相同
    ，觸犯構成要件相同之罪，顯係基於概括犯意為之，為連續犯，應依刑法第五十
    六條之規定，論以一罪，並依法加重其刑。至被告未經主管機關許可提供上開土
    地堆置廢棄物之犯行，因其僅有一個提供行為，且其並非先後提供不同之土地傾
    倒廢棄物，不過其犯罪之不法狀態係在持續狀態中，無論行為時期之延長如何，
    應只構成一罪，與連續犯之本係數個獨立之行為尚有不同，應為繼犯之實質上一
    罪。又被告所犯上開區域計畫法及修正後廢棄物清理法第四十六條第一項第三款
    之罪，係一行為觸犯上開二罪名，為想像競合犯，依刑法第五十五條之規定，從
    一重情節較重之未經主管機關提供土地堆置廢棄物罪處斷。又被告所犯上開修正
    後廢棄物清理法第四十六條第一項第三款、第四款之罪，有方法、目的之牽連關
    係，應依刑法第五十五條牽連犯之規定，從一重情節較重之之第三款未經主管機
    關許可提供土地堆置廢棄物罪處斷。公訴意旨雖未就被告違反修正後廢棄物清理
    法第四十六條第一項第四款之罪起訴，惟此部分事實既與公訴人所起訴之犯罪事
    實具有裁判上一罪之牽連關係，應為起訴效力所及，本院自應併予審究。爰審酌
    被告智識程度不高，不知輕重利害，謀取不法利益，其等所堆置廢棄物之面積亦
    達零點零五公頃左右，然其等於裁判時亦已將上開土地回復原狀，而未再傾倒廢
    棄物，有被告提出之照片七張附卷可參，並經本院於九十一年四月十一日會同新
    竹縣環境保護局、新竹縣農業局、新竹縣寶山鄉公所及新竹縣地政事務所至現場
    履勘，並製有勘驗筆錄及現場圖，且新竹縣寶山鄉公所人員亦陳稱，已有半年左
    右未有民眾報案陳情該處有傾倒廢棄物之情形等語（見本院九十一年四月十一日
    勘驗筆錄）及犯後尚能坦承犯行，態度良好暨其等因此犯罪所生危害、程度等一
    切情狀，分別量處如主文所示之刑。查被告前未曾受有期徒刑以上刑之宣告，有
    臺灣高等法院被告全國前案紀錄表在卷可稽，因一時失慮，致觸犯本案犯行，經
    此刑之宣告，當知所警惕，而無再犯之虞，本院認為前開對其等宣告之刑，以暫
    不執行為適當，爰諭知緩刑三年，緩刑期間併付保護管束。又車號ＲＤ－三六六
    號之大貨車，雖為被告自承為其所有，並曾其用載運清除廢棄物用，然上開大貨
    車並非專供被告犯罪所用，其價值不菲，且被告亦有使用上開大貨車從事合法代
    運代處理廢棄物之工作，有新竹市政府代運代處理廢棄物費用繳款書等件在卷可
    參，若將之沒收，所致之損害及因而對之上之處效果，將遠甚於其行之可責程度
    ，衡諸比例原則，顯然輕重失衡，爰不予以宣告沒收。
據上論斷，應依刑事訴訟法第二百九十九條第一項前段，區域計畫法第二十二條，修
正後廢棄物清理法第二十二條第二項第三款、第四款，刑法第十一條前段、第二條第
一項前段、第五十五條、第七十四條第二款、第九十三條第一項，判決如主文。
本案經檢察官吳金棟到庭執行職務。
中      華      民      國      九十一    年      五      月    十七    日
                                    臺灣新竹地方法院刑事第二庭
                                        法  官  王  鳳  儀
右正本證明與原本無異。
如不服本判決，應於判決送達後十日內向本院提出上訴狀( 應附繕本 )，上訴於
臺灣高等法院。
                                        書記官  陳  進  楷
中      華      民      國      九十一    年      五      月   二十七   日
附錄論罪科刑法條：
區域計畫法第二十二條：
違反前條規定不依限變更土地使用或拆除建築物恢復土地原狀者，除依行政執行法辦
理外，並得處六個月以下有期徒刑或拘役。
廢棄物清理法第二十二條第二項第三款：
違反第八條、第十三條第一項、第四項至第七項、第十五條、第十八條、第二十條及
第二十一條之規定，因而致人於死者，處無期徒刑或七年以上有期徒刑，得併科五百
萬元以下罰金；致重傷者，處三年以上十年以下有期徒刑，得併科三百萬元以下罰金
；致危害人體健康導致疾病者，處五年以下有期徒刑，得併科二百萬元以下罰金。
有左列情形之一者，處一年以上五年以下有期徒刑，得併科一百萬元以下罰金︰
三  未經主管機關許可，提供土地回填、堆置廢棄物者。
